---
output: github_document
---

<!-- README.md is generated from README.Rmd. Please edit that file -->

```{r, include = FALSE}
knitr::opts_chunk$set(
  collapse = TRUE,
  comment = "#>",
  warning = F, 
  message = F, 
  error = F,
  fig.path = "man/figures/README-",
  out.width = "100%"
)
```

# _openhn_

<!-- badges: start -->
<!-- badges: end -->

El objetivo del paquete `openhn` es facilitar el uso de R a estudiantes, investigadores, analistas y cualquier persona interesada proporcionando datos socioeconómicos de Honduras a nivel departamental y municipal.

El paquete `openhn` contiene:

* `produccion`: Datos proporcionados por el Banco Central de Honduras (BCH) que incluye la producción (millones de lempiras) de las actividades económicas trimestral en valores constantes. Los datos estan en formato [Tidy](https://cran.r-project.org/web/packages/tidyr/vignettes/tidy-data.html). (Fuente: [BCH](https://www.bch.hn/))

* `departamento`: Datos proporcioandos por el Instituto Nacional de Estadística Honduras (INE) y el Sistema Estadistico Policial en Linea (SEPOL) que incluye la población, homicidios y tasa de homicidios por 100,000 habitantes en los 18 departamentos de Honduras en 2019. (Fuente: [INE](https://www.ine.gob.hn/V3/), [SEPOL](https://www.sepol.hn/))

* `map_departamental`: Datos proporcionados por la Iniciativa de Datos Abiertos del Gobierno de Honduras que proporciona información de los limites administrativos de los departamento de Honduras. (Fuente: [Gobierno de Honduras](https://datos.gob.hn/))

* `map_municipal`: Datos proporcionados por la Iniciativa de Datos Abiertos del Gobierno de Honduras que proporciona información de los limites administrativos municipales de Honduras. (Fuente: [Gobierno de Honduras](https://datos.gob.hn/))


### Instalación

Puedes instalar la versión en desarrollo desde [GitHub](https://github.com/) con:

``` r
# install.packages("devtools")
devtools::install_github("Nolivera007/openhn")
```

### Información sobre el paquete.

```{r}
library(openhn)

?openhn
?produccion
?departamento
```

## Ejemplos

### produccion

Ver la producción anual de cada actividad económica.

```{r}
library(tidyverse)

data(produccion)

produccion %>%
  group_by(año, actividad_economica) %>%
  summarise(produccion_anual = sum(hnl))
```

### departamento

Cálcular la media, la media recortada y la mediana de la población.

```{r}
data(departamento)

departamento %>%
  summarise(
    media = mean(poblacion),
    media_recortada = mean(poblacion, trim = 0.1),
    mediana = median(poblacion)
)
```

### map_departamental

```{r}
# install.packages("sf", dependencies = TRUE)
data(map_departamental)

map_departamental %>% 
  ggplot() +
  geom_sf()
```

### map_municipal

```{r}
data(map_municipal)

map_municipal %>% 
  ggplot() +
  geom_sf()
```

